【裁判字號】    92,上訴,179
【裁判日期】    920826
【裁判案由】    偽造文書等
【裁判全文】
臺灣高等法院臺南分院刑事判決            九十二年度上訴字第一七九號      Ｇ
      上  訴  人
      即  被  告  丁  ○  ○
右上訴人因偽造文書等案件，不服臺灣臺南地方法院九十一年度訴字第一０七五號中
華民國九十一年十二月二十三日第一審判決（起訴案號：臺灣臺南地方法院檢察署九
十年度偵字第一一二六四號、九十一年度偵字第六一三六號、第一０二五三號），提
起上訴，本院判決如左：
      主      文
上訴駁回。
      事      實
一、丁○○原係渣打銀行臺北分行（以下簡稱渣打銀行，原判決誤植為臺中分行）行
    員，於九十年九月三日離職，在離職翌日即九十年九月四日九時許，基於意圖為
    自己不法所有及行使偽造私文書之概括犯意，前往臺北縣泰山鄉○○路十六巷二
    五之三號，其任職渣打銀行客戶丙○○○住處，向丙○○○訛稱因銀行業務需其
    印章及帳號以憑辦理，致丙○○○陷於錯誤，而將其銀行帳戶之印章交付並告知
    帳號；丁○○旋於同日十一時三十分許，前往臺中市○○路○段五九八號「渣打
    銀行臺中分行」，以詐得丙○○○之印章蓋用，偽造丙○○○之轉帳單及提款單
    ，持以行使提款，使「渣打銀行臺中分行」櫃檯員誤認係丙○○○本人提款而陷
    於錯誤，交付丙○○○第00000000000號帳戶內存款新臺幣（下同）
    二十一萬一千五百三十七元，足以生損害丙○○○及「渣打銀行臺中分行」。復
    基於同上犯意，於九十年九月五日十三時五十分許，在高雄市苓雅區○○○路一
    七五號「渣打銀行高雄分行」，以同上方法，重施故技，欲再詐領二十五萬八千
    元時，因渣打銀行總行已通知各分行上開丙○○○帳戶有遭人詐領之異常情事，
    致「渣打銀行高雄分行」行員李運田報警查獲，始未能得逞。嗣經警帶同丁○○
    在其住處，查扣得其前所詐領所得尚未花用之現金二十萬元及丙○○○印章一顆
    。
二、丁○○復於九十一年一月二十三日起至九十一年五月三十一日止，任職日盛國際
    商業銀行新莊分行（以下簡稱日盛銀行）擔任消費金融專員，於九十一年三月四
    日為其客戶乙○○○、甲○○夫婦代為辦理房屋貸款開立綜合存款帳戶，並請領
    信用卡（領得信用卡四張乙○○○、甲○○無使用意願委託丁○○繳回）機會，
    偽簽乙○○○、甲○○署押各一枚，填載金融卡申請書，持向日盛銀行請辦金融
    卡使用，致日盛銀行誤認乙○○○、甲○○申請而核發，足以生損害乙○○○、
    甲○○及日盛銀行。丁○○取得前開金融卡，即基於為自己不法所有意圖之概括
    犯意，連續自九十一年三月四日起至九十一年六月十日止，在臺北地區金融機構
    之自動提款機，以前開乙○○○、甲○○金融卡輸入密碼方式，連續詐領乙○○○第00000000000000號帳戶款項七十五萬八千一百二十六元，在
    甲○○第00000000000000號帳戶內詐領七十二萬六千八百十三元
    。嗣因丁○○於九十年十月間起，在多家銀行開立十多個帳戶及申請多號手機門
    號，再將該批帳戶及手機門號ＳＩＭ卡販賣提供予不法集團作為犯罪之人頭帳戶
    及通訊使用（此部分另由檢察官偵辦中），其中丁○○所申請之行動電話000
    0000000號門號，為擄鴿勒贖集團持以向被害人遂行恐嚇取財犯行，經警
    循線查獲，並於九十一年六月十日持臺灣臺南地方法院法官核發之搜索票，至臺
    北市○○○路○段一五二巷十號三樓之二即丁○○租屋處實施搜索，搜得甲○○
    信用卡四張、乙○○○存摺二本、甲○○存摺一本等物而悉上情。
三、案經高雄市政府警察局苓雅分局移送臺灣高雄地方法院檢察署呈請台灣高等法院
    檢察署檢察長核轉臺灣臺南地方法院檢察署及乙○○○、甲○○訴由臺南市警察
    局第五分局暨內政部警政署刑事警察局移送臺灣臺南地方法院檢察署偵查起訴。
      理      由
一、右揭犯罪事實，業據上訴人即被告丁○○供認不諱，核與被害人丙○○○於警訊
    所指訴及告訴人乙○○○、甲○○指訴情節相符，並有被害人丙○○○立具之贓
    物認領保管收據二紙、被告丁○○以丙○○○名義所虛偽填載之轉帳單、提款單
    影本二紙及日盛銀行九十一年十月二十四日日盛銀新莊字第九一二五三號函附之
    被告丁○○以乙○○○、甲○○二人之金融卡提款交易明細查詢單可稽，被告自
    白與事實相符，事證明確，犯行足可認定，應依法論科。
二、查被告丁○○向丙○○○諉稱因銀行業務需其印章而使之交付，後偽造丙○○○
    之轉帳單及提款單，詐領金錢，核其所為係犯刑法第三百三十九條第一項詐欺財
    物、第二百十六條、第二百十條行使偽造私文書罪；又被告丁○○偽簽乙○○○
    、甲○○署押，偽造金融卡申請書，持向日盛銀行請辦金融卡使用，持取得之金
    融卡在臺北地區金融機構之自動提款機，詐領金錢，核其所為係犯刑法第二百十
    六條、第二百十條行使偽造私文書、第三百三十九條之二第一項以不正方法由自
    動付款設備取得他人之物罪。被告盜用丙○○○印章及偽簽乙○○○、甲○○署
    押之行為屬偽造私文書之階段行為；其偽造私文書之低度行為亦為行使之高度行
    為所吸收，均不復另論。被告丁○○先後多次詐欺財物、行使偽造私文書及以不
    正方法由自動付款設備取得他人之物，手段相同，時間緊接，顯係基於概括犯意
    ，應依刑法第五十六條連續犯之規定，論以一罪，並加重其刑。又被告丁○○所
    犯刑法第二百十六條、第二百十條行使偽造私文書罪，分與刑法第三百三十九條
    第一項詐欺罪及刑法第三百三十九條之二第一項以不正方法由自動付款設備取得
    他人之物罪間，有方法結果之牽連關係，應從一重按連續行使偽造私文書罪處斷
    。
三、原審以被告罪證明確，因予適用刑法第五十六條、第二百十六條、第二百十條、
    第三百三十九條第一項、第三百三十九條之二第一項、第五十五條、第二百十九
    條、罰金罰鍰提高標準條例第一條前段規定，並審酌被告前於八十八年間曾因犯
    詐欺罪，經臺灣臺北地方法院檢察署檢察官於八十九年三月二十七日以八十九年
    度偵字第四０四三號依職權為不起訴處分確定，此有該不起訴處分書一份在偵卷
    可稽，其不念惜檢察官給予自新機會，猶在該不起訴後，短期內利用其擔任銀行
    行員職務之便，再為上開犯行，就其犯罪之動機、目的、手段、所生危害、與被
    害人關係及犯罪後坦承犯行之態度等一切情狀，量處有期徒刑一年二月，以資懲
    儆。並就被告於九十一年三月四日偽簽乙○○○、甲○○署押，填載金融卡申請
    書，持向日盛銀行請辦金融卡使用，該文書固因交付日盛銀行，已非被告所有，
    然文書上偽造之署押，不問屬於犯人與否，應依刑法第二百十九條規定宣告沒收
    。並敘明金融機構之轉帳單或提款單儲戶姓名欄填寫儲戶姓名，與填寫帳號之用
    意相同，僅在識別帳戶為何人，以便金融機構人員查出存戶卡片，既非表示儲戶
    本人簽名之意思，則未經儲戶本人授權而填寫其姓名，尚不生偽造署押問題，就
    該轉帳單或提款單「丙○○○」字義，不為沒收之諭知。又被告盜蓋丙○○○印
    章，偽造丙○○○轉帳單及提款單偽造之文書，旋持以行使交付渣打銀行，該文
    書及扣案之印章（業經丙○○○領回）暨甲○○信用卡四張、乙○○○存摺二本
    、甲○○存摺一本等物，均非屬被告所有，爰不為沒收之諭知。本院經核原判決
    認事用法，並無不合，量刑亦稱允當。上訴意旨，指摘原判決量刑過重，為無理
    由，應予駁回。
四、臺灣臺北地方法院檢察署檢察官九十二年度偵字第九八一九號（含桃園地檢九十
    一年度偵字第一三七一八號、第二七六七號、九十二年度偵字第二五五四號、臺
    南地檢九十二年度偵字第三六六七號卷）併案意旨略以：丁○○於九十年十月間
    ，見報紙上刊登高價收購郵局、銀行存摺之廣告，認有利可圖，旋以電話聯絡刊
    登該廣告之不詳姓名成年男子，即基於幫助該不詳姓名男子實施常業詐欺或其他
    犯罪之不確定故意，在臺北市中山區附近，以一千元之代價，將其向郵局申請之
    存摺、提款卡及印鑑交付該男子，因認被告涉有刑法第三十條、第三百四十條幫
    助常業詐欺罪。被告所犯上揭幫助常業詐欺罪與本院審理之右揭臺灣臺南地方法
    院檢察署起訴之詐欺罪，有連續犯關係，爰併案審理云云。按連續犯必須基於一
    個概括之犯意，連續數行為而犯同一罪名時，始能成立，所謂基於一個概括之犯
    意，即指該項犯罪行為，客觀上雖有次數可分，而在犯人主觀上，不外出於一個
    犯意之連續進行，如果每次犯罪係由各別起意，則無論所犯罪名是否相同，均應
    併合論罪，無適用該條之餘地，最高法院二十二年上字第三二三三號著有判例可
    參。經查：被告右揭有罪之詐欺犯行，係以偽造轉帳單或提款單詐領存款或以偽
    造請領之金融卡，以不正方法由自動付款設備取得他人之物，核與併案之被告基
    於幫助不詳姓名男子實施常業詐欺或其他犯罪之不確定故意，將其向郵局申請之
    存摺、提款卡及印鑑交付所為之幫助詐欺，手段並不相同，難認被告主觀上係基
    於一個概括之犯意為之，且臺灣臺南地方法院檢察署檢察官亦就被告丁○○於九
    十年十月間起，在多家銀行開立十多個帳戶及申請多號手機門號，再將該些帳戶
    及手機門號ＳＩＭ卡販賣提供予不法集團作為犯罪之人頭帳戶及通訊使用，亦另
    行偵辦中，是此併案部分與本案有罪部分，應無連續犯之關係，自應退還移送併
    辦機關另行偵辦。
五、另臺灣臺北地方法院檢察署檢察官九十二年度偵字第六一五五號（含士林地檢九
    十一年度他字第一０七九號卷）併案意旨略以：丁○○於九十一年四月十六日，
    在中國時報刊登廣告，誆稱其與銀行內部人員熟識，可輕鬆貸得三十萬元，使被
    害人詹儒文陷於錯誤，先於同日以轉帳方式匯款九千一百元，入安泰銀行建國分
    行戶名丁○○，帳號00000000000000號，復於同年四月十八日以
    轉帳方式匯款一萬元，入同一帳戶，詹襦文並未依約貸得三十萬元，因認被告涉
    有刑法第三百三十九條第一項詐欺取財罪。被告所犯上開詐欺罪與本院審理之右
    揭詐欺罪，有連續犯關係，爰併案審理云云。訊之被告丁○○堅決否認向詹儒文
    詐，欺辯稱：伊因將其存摺賣予他人，係他人所為云云。經查被告丁○○於九十
    年十月間起，在多家銀行開立十多個帳戶及申請多號手機門號，再將該些帳戶及
    手機門號ＳＩＭ卡販賣提供予不法集團作為犯罪之人頭帳戶及通訊使用，已另案
    偵辦中，詳如前述，是併案部分與本案有罪部分，應無連續犯關係，自應退還聲
    請併辦機關另行偵辦，併此敘明。
據上論斷，應依刑事訴訟法第三百六十八條，判決如主文。
本案經檢察官林炎昇到庭執行職務。
中    華    民    國      九十二      年      八      月      二十六    日
                                  臺灣高等法院臺南分院刑事第一庭
                                      審判長法官  茆    臺    雲
                                            法官  蔡    長    林
                                            法官  李文    福
右正本證明與原本無異。
如不服本判決，應於判決送達後十日內向本院提出上訴狀，其未敘述理由者並應於提
出上訴狀後十日內向本院補提理由書（應附繕本)。
                                      法院書記官  李    良    倩
中    華    民    國      九十二      年      八      月      二十七    日
附錄：本判決論罪法條
刑法第二百十條：
偽造、變造私文書，足以生損害於公眾或他人者，處五年以下有期徒刑。
刑法第二百十六條：
行使第二百十條至第二百十五條之文書者，依偽造、變造文書或登載不實事項或使登
載不實事項之規定處斷。
刑法第三百三十九條：
意圖為自己或第三人不法之所有，以詐術使人將本人或第三人之物交付者，處五年以
下有期徒刑、拘役或科或併科一千元以下罰金。
以前項方法得財產上不法之利益或使第三人得之者，亦同。
前二項之未遂犯罰之。
刑法第三百三十九條之二：
意圖為自己或第三人不法之所有，以不正方法由自動付款設備取得他人之物者，處三
年以下有期徒刑、拘役或一萬元以下罰金。
以前項方法得財產上不法之利益或使第三人得之者，亦同。


司法院資訊處製作；財團法人民間司法改革基金會備份。
